臺灣臺南地方法院刑事判決　　　　　　　 96年度訴字第355號
公　訴　人　臺灣臺南地方法院檢察署檢察官
被　　　告　乙○○
上列被告因偽證案件，經檢察官提起公訴（95年度偵字第11210
號），被告於本院準備程序進行中，就被訴事實為有罪之陳述，
經本院合議庭裁定由受命法官獨任進行簡式審判程序，判決如下
：
    主  文
乙○○證人，於檢察官偵查時，於案情有重要關係之事項，供前
具結，而為虛偽陳述，累犯，處有期徒刑伍月。
    事  實
一、乙○○前於民國84年及85年間均因違反肅清煙毒條例、麻醉
    藥品管理條例等案件，經本院於84年6月13日以84年訴字第
    215號分別裁判有期徒刑3年4月及6月，應執行有期徒刑3年9
    月，經上訴於臺灣高等法院臺南分院，於85年1月31日上訴
    駁回確定，復於85年間又因違反麻醉藥品管理條例案件，經
    本院於86年8月27日以86年訴字第1151號判決處有期徒刑6
    月，如易科罰金，以銀元300元折算1日確定，上開案件合併
    執行，於85年7月3日入監執行，於87年10月15日縮短刑期假
    釋出監，於89年7月1日縮短刑期假釋期滿，假釋未經撤銷視
    為執行完畢。詎乙○○仍不知警惕，謹言慎行。乙○○與王
    龍泉、李清文、林俊志等人均為朋友關係，明知員警於93年
    10月19日晚間10時許至屏東縣屏東市○○街95號3樓進行搜
    索有關違反毒品危害防制條例案件，在該住處門口停放林俊
    志所有車號9231—JG號自小客車內之車底下查獲之貝瑞塔手
    槍一支及子彈3發，均為林俊志所持有之事實，但乙○○在
    警局拘留室內，已與林俊志、李清文及王龍泉等人就有關案
    情部分進行討論，林俊志要求王龍泉坦承所查獲之槍、彈均
    為其所有，由王龍泉一人承擔，林俊志並會為王龍泉負擔相
    關之律師費用及在監所內之各項費用，經王龍泉同意後，乙
    ○○竟於93年11月5日下午4時17分，在臺灣臺南地方法院檢
    察署檢察官候訊室訊問時，經檢察官令乙○○以證人身份供
    前具結後，就前開時、地為警所查獲之槍、彈為何人所有之
    犯罪事實而為證述時，乙○○乃基於偽證之犯意，就林俊志
    所涉前揭違反槍砲彈藥刀械管制條例案件案情之重要關係事
    項，虛偽陳述：「（問：你是否知道93年10月9日晚上7、8
    時許警察在車號9231—JG自小客車上所查獲的貝瑞塔手槍是
    何人所有？）王龍泉。（問：上開車子是何人在使用？）王
    龍泉與林俊志二人在使用，幾乎都是王龍泉在使用‧‧‧（
    問：如何知道上開手槍是王龍泉所有？）我們被捉的那一天
    ，在警車上聽王龍泉、林俊志說，槍是王龍泉放的」等語。
    嗣因林俊志僅支付不到新臺幣（下同）5000元予王龍泉，且
    王龍泉羈押在看守所內聽聞持有槍、彈之罪刑甚重，即於95
    年2月24日本院就王龍泉所違反槍砲彈藥刀械管制條例案件
    進行準備程序時，王龍泉否認持有槍、彈之犯行，並坦承前
    開頂替情形，而查悉上情。
二、案經本院依職權向臺灣臺南地方法院檢察署告發，由臺灣臺
    南地方法院檢察署偵查後提起公訴。
    理  由
一、刑事訴訟法第273條之1規定除被告所犯為死刑、無期徒刑、
    最輕本刑為3 年以上有期徒刑之罪、或高等法院管轄第一審
    案件者外，於審判期日前之程序進行中，被告先就被訴事實
    為有罪之陳述時，審判長得告知被告簡式審判程序之旨，並
    聽取當事人、代理人、辯護人及輔佐人之意見後，裁定進行
    簡式審判程序。經查，本件被告乙○○被訴偽證一案，非前
    開不得進行簡式審判程序之案件，經被告於本院進行準備程
    序時就被訴事實為有罪之陳述，且經本院告知被告簡式審判
    程序之旨，聽取被告及檢察官之意見後，爰依上開刑事訴訟
    法第273條之1之規定，當庭裁定改依簡式審判程序審判之，
    合先敘明。
二、上開犯罪事實，業據被告乙○○迭於檢察官偵查及本院審理
    時均坦承不諱，核與證人即另案被告王龍泉、林俊志等人證
    述大致相符，即證人王龍泉證稱：扣案之槍、彈是林俊志的
    ，當時在93年10月份，伊與被告等4人被抓的那天，一起被
    關在警察局拘留室裡，當時4人一起討論，林俊志叫伊將槍
    及毒品都擔起來，伊去關的所有費用及律師費均由林俊志出
    ，伊才答應林俊志擔下來，當時確實說好要由伊來擔，如果
    開庭時都指認伊就好，林俊志在警車上又跟伊說一次要伊承
    擔，伊就說好，林俊志雖沒有跟被告及李清文說要配合作證
    ，但大家都是聰明人，林俊志這樣說，大家都知道要這樣說
    ，所以到地檢署製作筆錄時伊就承認槍彈均是伊的，其他人
    也都講槍、彈是伊的；但等伊被收押後，在看守所裡聽人說
    這個案子的罪很重，且從頭到尾林俊志寄給伊的錢不到5000
    元，頂替罪部分伊認罪等語，被告林俊志亦證稱：扣案槍、
    彈是李清文於93年10月左右拿來屏東市○○街95號放在伊這
    邊，李清文說要把槍彈放在伊這裡，過2天再來拿，伊把槍
    彈放在2樓空房間的櫃子裡，後來李清文聯絡伊要伊帶去還
    ，伊才把槍彈放在車上等語；復有臺灣臺南地方法院檢察署
    93年度偵字第10482號偵查卷93年11月5日訊問筆錄、證人詰
    文等資料在卷可憑。此外，另案被告王龍泉所違反槍砲彈藥
    刀械管制條例案件，業經本院於95年6月19日以93年度訴字
    第1297號判決無罪確定，另犯頂替罪部分經本院以95年度簡
    字第2675號判決有期徒刑6月，如易科罰金，以300元折算1
    日部分，亦有上開案號本院刑事判決書、臺灣高等法院被告
    王龍泉前案紀錄表等資料在卷可憑，綜上，是被告上開自白
    與事實相符，堪以採信。足認員警在共犯林俊志所有車輛內
    所查扣之貝瑞塔手槍1支與3顆子彈為另案被告林俊志所持有
    者無誤，亦徵被告於前開案件偵查中以證人身分所為陳述為
    偽證，被告於本案事證已臻明確，被告犯行洵堪認定。
三、按刑法上之偽證罪，為形式犯，不以結果之發生為要件，證
    人於供前或供後具結而就案情有重要關係事項，故為虛偽陳
    述，其犯罪即為成立，而該罪所謂於案情有重要關係之事項
    ，則指該事項之有無，足以影響於裁判之結果者而言，至於
    其虛偽陳述，法院已否採為裁判或檢察官據為處分之基礎，
    或有無採為基礎之可能，皆於偽證罪之成立無影響，有最高
    法院71年臺上字第8127號、84年臺上字第39 49號判例意旨
    以資參照，查被告乙○○於上開另案被告王龍泉涉犯槍砲彈
    藥刀械管制條例案件偵查中之證詞既非屬實，若承辦檢察官
    或日後承審法官因此採信，則另案被告王龍泉即可能因該證
    言而經檢察官為起訴或經法官判決有罪，是其上開證詞自屬
    與案情有重要關係之事項。故核被告乙○○所為，係犯刑法
    第168條證人於檢察官偵查時，於案情有重要關係之事項，
    供前具結而為虛偽陳述之偽證罪。又被告有犯罪事實欄所載
    犯罪科刑及執行完畢之情形，有臺灣高等法院被告前案紀錄
    表在卷可徵，是被告前受有期徒刑執行完畢後，5年內再犯
    本件有期徒刑以上之罪，為累犯，應依刑法第47條之規定加
    重其刑。爰審酌被告乙○○因另案被告林俊志表示欲為被告
    王龍泉支付相關在監所及委聘律師之費用而欲掩護另案被告
    林俊志所涉犯持有槍、彈之罪刑，竟於檢察官偵查案件時具
    結為虛偽之證述，藐視證人到庭作證應據實陳述之義務，竟
    任意虛捏情詞，影響司法威信，並浪費無謂之司法資源，及
    其犯罪之動機、目的、犯罪所生之損害，並犯後坦承認罪之
    態度，家庭狀況等一切情狀，量處如主文所示之刑。
據上論斷，應依刑事訴訟法第273 條之1 第1 項、第299 條第1
項前段，刑法第168 條、第47條，判決如主文。
本案經檢察官甲○○到庭執行職務。
中　　華　　民　　國　　96　　年　　5 　　月　　23　　日
                  刑事第十二庭  法  官  程克琳
上正本證明與原本無異。
如不服本判決，應於判決送達後10日內向本院提出上訴狀 (應抄
附繕本)。
中　　華　　民　　國　　96　　年　　5 　　月　　23　　日
                                書記官  曾美滋
【附錄本案論罪科刑法條】
中華民國刑法第168條：
於執行審判職務之公署審判時或於檢察官偵查時，證人、鑑定人
、通譯於案情有重要關係之事項，供前或供後具結，而為虛偽陳
述者，處7 年以下有期徒刑。
